行　政　法　院　判　決　　　　　　　　　　　　　八十八年度判字第二六七○號
　　原　　　告　甲○○
　　　　　　　　　　　　　送達.
　　被　　　告　臺中市稅捐稽徵處
右當事人間因牌照稅事件，原告不服財政部中華民國八十七年五月二十九日台財訴字
第八七二一五一二二二號再訴願決定，提起行政訴訟。本院判決如左︰
　　主  文
原告之訴駁回。
　　事  實
緣被告於民國八十五年二月二十六日以八十五中市稅消字第四○五一六號公告開徵台
中市八十五年機動車輛使用牌照稅，開徵日期自八十五年四月一日起至四月三十日截
止。本件原告所有車號ＯＬ－一三四八自用小客車，未於上開期限繳納，經內政部警
政署國道公路警察局第二警察隊人員於八十五年十月二十七日在國道北上一四五公里
處查獲，移由被告補徵其八十五年使用牌照稅新台幣（以下同）七、一二○元（已於
八十六年一月八日繳納），並處以應納稅額四倍之罰鍰二八、四○○元（計至百元止
）。原告不服，申請復查，未獲變更。原告仍不服，循序提起訴願、再訴願，遞遭決
定駁回，遂提起本件行政訴訟。茲摘兩造訴辯意旨如次：
原告起訴意旨略謂︰一、本件被告為徵收八十五年機動車輛使用牌照稅，據其陳述係
於八十五年二月二十六日以八十五年中市稅消字第四○一五一六號公告開徵，期間自
八十五年四月一日起至四月三十日止。惟查國家行政官署之行政法規命令及公告，多
如牛毛，勢不能強諸人民必須一一熟記，況稅捐機關已有印就之使用牌照稅繳款書，
如能由郵局以掛號信函投遞，則納稅義務人自無不繳之理。二、使用牌照稅，本稅七
一二○元逾期四月未繳即科處四倍之罰鍰二八四○○元，毫無伸縮斟酌餘地。觀之刑
事犯，法官為科刑時，應審酌犯罪之動機目的，犯罪時所受之刺激，犯罪之手段，犯
人之生活狀況，品行知識程度，犯人與被害人平日之關係，犯罪所生之危險或損害，
犯罪後之態度等一切情況為科刑輕重之標準又犯罪之情狀可憫恕者，得酌量減輕其刑
茲使用牌照稅立法苛酷，惟賴行政訴訟以資救濟。三、原告人在台北工作，家住台中
，有七旬以上老父母時或相偕北上六新竹台北，探望兒孫，則拜託鄰居代收信函，未
收到使用牌照繳款書，又原告從未欠繳任何稅款之事實，為被告所是認，茲僅因一時
疏忽，未依限繳納使用牌照稅即受科處巨款罰鍰，升斗小民情何以堪。茲收受再訴願
決定書，其認事用法，均非妥適，爰請依法判決撤銷一再訴願決定及原處分，以保原
告權益等語。
被告答辯意旨略謂︰一、按「逾期未完稅或報停繳銷牌照之交通工具，在滯納期滿後
一個月內使用經查獲者，除責令補稅換照外，處以應納稅額一倍之罰鍰；二個月者，
處以二倍罰；依此類推以加至四倍罰鍰為止。」為使用牌照稅法第二十八條所明定。
二、卷查被告於八十五年二月二十六日以八十五年中市稅消字第四○五一六號公告開
徵台中市八十五年機動車輛使用牌照稅，開徵日期自八十五年四月一日起至四月三十
日截止。本件原告所有車號ＯＬ－一三四八自用小客車，未於上開徵稅期間繳納八十
五年使用牌照稅，仍繼續使用，嗣經內政部警政署國道公路警察局第二警察隊派員於
八十五年十月二十七日在國道北上一四五公里處查獲，此有卷附違反道路交通管理事
件通知單影本可稽，被告遂科處應納稅款七、一二○元四倍之罰鍰二八、四○○元，
揆諸首揭規定，並無不合。三、茲據原告主張，因籍設台中，寄身台北，未能收到繳
納通知書，並非故意規避稅捐，科處四倍罰鍰，顯為苛罰等語，資為爭議。經查參照
財政部八十二年三月二十三日台財稅第八二○七三七三六九號函意旨，使用牌照稅係
採公告開徵，非以稅單送達為必要，納稅義務人於開徵期間未收到稅單時，自應向監
理單位或稅捐稽徵機關申請補單，不能以未收受稅單或通知作為卸責免罰之事由，又
本件係未稅行駛公路被查獲而遭處罰，非以滯欠論罰，原告違章事證明確，所訴實難
採從。請判決駁回原告之訴等語。
　　理  由
按「使用公共水陸道路之交通工具，無論公用、私用或軍用，除依照其他有關法律，
領用證照，共繳納規費外，交通工具所有人或使用人應向所在地主管稽徵機關請領使
用牌照，繳納使用牌照稅。」、「使用牌照之換領及徵稅期間為一個月，主管稽徵機
關於開徵使用牌照稅時，應先將各類交通工具應納之稅額及徵稅起訖日期分別公告之
。交通工具所有人或使用人，應於前項規定期間內，向主管稽徵機關申請辦理換照，
並繳納應納稅額。」、「逾期未完稅或報停繳銷牌照之交通工具，在滯納期滿後一個
月內使用經查獲者，除責令補稅換照外，處以應納稅額一倍之罰鍰。二個月者處以二
倍之罰鍰，依此類推以加至四倍罰鍰為止。」分別為使用牌照稅第三條第一項、第十
款及第二十八條所明定。另依使用牌照稅法第十條規定，使用牌照稅之開徵，係採公
告方式，交通工具所有人或使用人，應於規定期間內，向主管稽徵機關申請辦理換照
並繳納稅款。惟為便利納稅人納稅換照，乃填送繳款書以利納稅人繳納。是以使用牌
照稅之課徵並不以繳款書之送達為要件。故納稅人逾期未完稅，其行駛公路被查獲，
應依使用牌照稅法第二十八條規定處罰，不因繳款書係何原因未送達而生影響。」復
經財政部八十二年三月二十三日台財稅第八二○七三七三六九號函釋有案。查本件原
告所有ＯＬ－一三四八號自用小客車，因未繳納八十五年度使用牌照稅額七、一二○
元，經內政部警政署國道公路警察局第二警察隊人員於八十五年十月二十七日在國道
北上一四五公里處查獲，有違反道路交通管理事件通知單影本在卷可稽，違章事證已
臻明確。被告爰處以應納稅款七、一二○元四倍之罰鍰二八、四○○元。核與首揭法
令規定及函釋意旨並無不合。一再訴願決定遞予維持，亦無違誤。原告雖主張其在台
北工作，家住台中，有七旬以上老父母時或相偕北上新竹台北，探望兒孫，則拜託鄰
居代收信函，未收到使用牌照繳款書，又原告從未欠繳任何稅款之事實，為被告所是
認，茲僅因一時疏忽，未依限繳納使用牌照稅即受科處巨款罰鍰，顯為苛罰云云。惟
查依財政部前開函釋納稅義務人於開徵期間未收到稅單時，自應向監理單位或稅捐稽
徵機關申請補單，不能以未接獲使用牌照稅繳納通知書為免責理由。況查本件係原告
逾期將近半年之久未稅行駛公路被查獲而遭處罰，非以滯欠使用牌照稅逕予論罰。從
而，原告上開主張，尚不足採。綜上所述，原處分於法並無不合，復查及一再訴願決
定遞予維持，均無違誤，原告起訴意旨，核無理由，應予駁回。
據上論結，本件原告之訴為無理由，爰依行政訴訟法第二十六條後段，判決如主文。
中    華    民    國     八十八      年      六      月      十七       日
                    行 政 法 院 第 二 庭
                                審 判 長 評  事      陳  石  獅
                                         評  事      徐  樹  海
                                         評  事      彭  鳳  至
                                         評  事      黃  合  文
                                         評  事      林  茂  權
右  正  本  證  明  與  原  本  無  異
                                         法院書記官  蘇  金  全
中    華    民    國     八十八      年      六      月     二十二      日
